臺灣臺北地方法院民事判決　　　　　　　94年度訴字第2686號
原　　　告　台新國際商業銀行股份有限公司
法定代理人　戊○○
訴訟代理人　乙○○
被　　　告　丁○○
被　　　告　丙○○
前列二人共同
兼訴訟代理　甲○○
人
上列當事人間請求清償借款事件，本院於民國九十四年七月二十
五日言詞辯論終結，判決如下：
    主  文
被告丁○○應於被繼承人歐陽家榮之遺產範圍內給付原告新台幣
貳佰捌拾玖萬元，及自民國九十三年十月二十一日起至清償日止
，按年息百分之五點七五計算之利息及違約金。
原告其餘之訴駁回。
訴訟費用由被告負擔二分之一，餘由原告負擔。
原告假執行之聲請駁回。
    事實及理由
一、原告起訴主張訴外人即被告丁○○、丙○○、甲○○之被繼
    承人歐陽家榮於民國93年3月26日簽立面額新台幣（下同）
    2,890,000元，付款地台北市○○○路○段289號2樓，年息按
    5.75%計算，到期日為93年10月20日免除作成拒絕證書之本
    票乙紙，向原告借款2,890,000元，詎屆期提示不獲付款。
    嗣歐陽家榮於93年10月17日死亡，被告等為繼承人，應對歐
    陽家榮即被繼承人之債務負連帶清償責任，爰依票據關係請
    求被告連帶給付票款2,890,000元，及自93年10月21日起至
    清償日止，按年息5.75%計算之利息及違約金，並請求依職
    權宣告假執行等語。
二、被告辯稱：被告甲○○及丙○○已於93年12月1日向本院家
    事法庭辦理拋棄繼承權，並經本院核准在案，被告甲○○及
    丙○○對歐陽家榮之債務並無清償責任；又被告丁○○亦已
    於本院辦理限定繼承權業已獲核准，被告丁○○依法辦理公
    告，公告期間將至於94年8月29日止，被告丁○○以委託律
    師於公告期間結束後召開債權人會議，商討償還債務事宜，
    並無不償還之意等語。
三、兩造不爭執之事實：
（一）訴外人即被告丁○○、丙○○、甲○○之被繼承人歐陽家
      榮於93年3月26日簽立面額2,890,000元，付款地台北市○○○路○段289號2樓，年息按5.75%計算，到期日為93年10
      月20日免除作成拒絕證書之本票乙紙，詎屆期提示不獲付
      款。
（二）嗣歐陽家榮於93年10月17日死亡，被告為繼承人，惟被告
      甲○○及丙○○已於93年12月1日向本院家事法庭辦理拋
      棄繼承權，並經本院核准在案，又被告丁○○亦已於本院
      辦理限定繼承權業已獲核准。
四、按繼承之拋棄溯及於繼承開始時發生效力，民法第1175條有
    明文之規定。經查，被告甲○○、丙○○，已於93年12月1
    日向本院家事法庭辦理拋棄繼承，並經核准在案等情，業據
    被告提出有本院93年12月10 日錦家福93年度繼字第1214號
    通知書在卷可稽，揆諸前揭規定，被告甲○○、丙○○已合
    法辦理拋棄繼承，並溯及於繼承開始時，是被告甲○○、丙○○對於被繼承人歐陽家榮生前之本票債務，自不需負清償
    責任，原告對被告甲○○、丙○○之請求，即屬無據。
五、又按繼承人得限定以因繼承所得之遺產，償還被繼承人之債
    務，民法第1154條亦定有明文。經查，被告丁○○已於93年
    12月20日向本院家事法庭聲請辦理限定繼承在案，有本院93
    年度繼字第1223號裁定在卷足稽，參諸前揭規定，被告丁○○僅於因繼承所得之遺產內負清償責任，是原告於被繼承人
    歐陽家榮之遺產範圍內對被告丁○○之請求為有理由，逾此
    部分之請求，則無理由。
六、綜上所述，原告依票據關係請求被告被告丁○○於被繼承人
    歐陽家榮之遺產範圍內給付2,890,000元，及如主文所示之
    利息為，有理由，應予准許。逾此部分之請求，則無理由，
    應予駁回。
七、原告請求本院依職權宣告假執行，惟本件情形並不符合民事
    訴訟法第389條法院依職權宣告假執行之情形，原告前揭請
    求於法無據，應予駁回。
八、結論：本件原告之訴為一部有理由，一部無理由，依民事訴
    訟法第79條，判決如主文。
中　　華　　民　　國　　94　　年　　7 　　月　　29　　日
                  民事第六庭    法　官　郭美杏
以上正本係照原本作成
如對本判決上訴，須於判決送達後20日內向本院提出上訴狀
中　　華　　民　　國　　94　　年　　7 　　月　　29　　日
                       　　　　 書記官　潘惠梅
